臺灣臺北地方法院交通事件裁定　　　　　　　九十一年度交聲字第九三八號
　　異議人即
　　受處分人　甲○○
右列異議人即受處分人因違反道路交通管理處罰條例案件，對於臺北市交通事件裁決
所中華民國九十一年六月二十七日所為之處分（原處分案號：北市裁三字第裁二二－
Ｚ00000000號、北市裁三字第裁二二－Ｚ00000000號）聲明異議，
本院裁定如左：
        主      文
原處分均撤銷。
甲○○汽車駕駛人，行駛於高速公路，而不遵管制之規定，處罰鍰新台幣參仟元，並
記違規點數壹點；又汽車駕駛人，行駛於高速公路，而不遵管制之規定，處罰鍰新台
幣參仟元，並記違規點數壹點；又汽車駕駛人，行駛於高速公路，而不遵管制之規定
，處罰鍰新台幣參仟元，並記違規點數壹點；又汽車駕駛人，行駛於高速公路，而不
遵管制之規定，處罰鍰新台幣參仟元，並記違規點數壹點。
        理      由
一、按交通違規事件裁罰案件，性質上屬於交通行政主管機關本於職權就公法上具體
    事件所為之決定而對外直接發生法律效果之單方行政行為，參酌行政法院五十六
    年度判字第八一號判例意旨「本件原告行為時尚在舊所得稅法施行期間，實體上
    固應適用舊法，但被告官署稽徵程序係開始於現行所得稅法令公布施行以後，程
    序上即應適用新法」，本件道路交通管理處罰條例雖於民國九十一年七月三日公
    布修正，於同年九月一日施行，依行政「實體從舊，程序從新」原則，尚無比較
    新舊法之問題，而本件行為時法為修正前之舊法，核先敘明。次按汽車行駛高速
    公路，其車道之使用，除因交通事故及道路施工依臨時或可移動標誌指示或公路
    警察指揮外，應依設置之交通標誌、標線或號誌之規定；且在行駛途中，不得驟
    然或任意變換車道，如欲變換車道時，應先顯示方向燈告知前後車輛，並保持安
    全距離及間隔，方得變換車道，高速公路交通管制規則第八條第一項及第十一條
    均有明文規定。另按汽車行駛高速公路，應依速限標誌指示，高速公路交通管制
    規則第五條第一項前段亦定有明文。又汽車行駛於高速公路，不得在路肩上行駛
    ，或利用路肩超越前車，亦不得不服從公路警察之指揮，高速公路交通管制規則
    第九條第一項第二款、第十二款亦有明定。再汽車行駛於高速公路，而不遵管制
    之規定者，處汽車駕駛人新臺幣（下同）三千元以上六千元以下罰鍰，並記違規
    點數一點，道路交通管理處罰條例第三十三條第一項及第六十三條第一項第一款
    亦定有明文。末汽車駕駛人在高速公路駕駛汽車，有不依速限標誌指示超速行駛
    ，又不服從公路警察指揮即時停止接受稽查；又變換車道未打方向燈、手勢，且
    行駛於路肩等行為，已先後違反上開高速公路交通管制規則第五條第一項前段、
    第九條第一項第二款、第十二款、第十一條之規定，而先後該當於道路交通管理
    處罰條例第三十三條第一項規定之構成要件四次，主管機關可依道路交通管理處
    罰條例第三十三條第一項規定對行為人為四次之處罰（罰鍰金額分別計算），並
    依同條例第六十三條第一項第一款規定併予記違規點數四點。
二、本件異議人即受處分人甲○○於民國九十一年四月二十八日下午十一時許，駕駛
    車號六Ｃ－五一一一號自用小客車，沿國道一號高速公路南向二十點五公里處之
    道路行駛，該處限速一百公里，竟以一百四十七公里之時速超速行駛，為國道公
    路警察局第一警察隊汐止分隊員警汪忠誠、楊文彬以警車上之測速雷達測得超速
    ，又未依規定打方向燈及手勢即任意變換車道，並任意行駛路肩；復不服從上開
    員警之指揮隨即停車受檢，嗣經警於國道一號台北縣五股匝道出口處始將該車攔
    停，並由國道公路警察局第一隊汐止分隊警員汪忠誠、楊文彬以其有違反高速公
    路交通管制規則第五條第一項前段（超速行駛）、第九條（不服從公路警察指揮
    及利用路肩超車）、第十一條（任意變換車道）之規定當場攔停掣單舉發，受處
    分人拒絕簽收員警開立之舉發違反道路交通管理事件通知單，經員警在舉發通知
    單上載明受處分人拒絕簽收之事由後，依違反道路交通管理事件統一裁罰標準及
    處理細則第十一條第一項第一款規定，視為受處分已經收受該通知單。嗣受處分
    人於舉發通知單上所載應到案日期即九十一年五月十三日向原處分機關提出申訴
    ，經原處分機關函請原舉發單位調查結果，仍認受處分人有「任意變換車道」、
    「超速行駛」、「利用路肩超車」、「汽車行駛於設站管制之道路，而不遵管制
    之規定」等違規之行為，原處分機關乃依道路交通管理處罰條例第三十三條第一
    項、第六十三條第一項第一款（舉發違反法條漏列）及違反道路交通管理事件統
    一裁罰標準表之規定，於九十一年六月二十七日各裁處罰鍰六千元，共二萬四千
    元，並各記違規點數一點，合計四點。
三、受處分人聲明異議意旨略以：否認有超速、變換車道未打方向燈、行駛路肩及不
    服從公路警察指揮之違規行為，並應由舉發員警證明云云。經查：受處分人於上
    開路段，超速行駛、任意變換車道、行駛路肩及不服從公路警察指揮等違規事實
    ，業據證人即舉發員警汪忠誠、楊文彬證述甚詳，而員警用以測試之雷達測速儀
    係經濟部標準檢驗局檢定合格之儀器，亦有該局檢定合格證書影本一只附卷可稽
    。又證人汪忠誠、楊文彬係本件原處分機關所認定受處分人有右開違規行為之原
    證人，其到庭在本院法官面前具結以言詞供述本件訴訟上之待證事實（即受處分
    人有右開違規事實），因其與受處分人毫無怨懟，自無自陷於偽證罪之追訴而構
    詞誣賴受處分人之理，是本院由其供述已得有受處分人確有右開違規行為之心證
    ，且於本件卷存證據資料內並無任何積極證據足以證明證人上開供述係屬虛偽，
    亦無有足以令人顯信其供述為不可採之品性證據或前科證據存在，本院自不得僅
    以證人為本件開單告發受處分人之員警而全盤抹煞其在訴訟上所具有之原證人資
    格，而受處分人對上開證人之供述並無法舉出或請本院調查任何對其有利之證據
    資料，以使本院對證人所供述受處分人違規之事實產生任何合理之懷疑，且交通
    警察掣單舉發違反道路交通管理處罰條例所列之違規事實，本質上為行政處分，
    係公務員基於職務上權力，依法就特定之具體事件所為具有公法上效果之單方行
    政行為，基於公務員為公法上行為具有公信力之原則，該行政處分當可被推定為
    真正，其據以依法處分之事實認定亦為真正無誤，此與民事訴訟法第三百五十五
    條第二項規定：「文書依其程式及意旨得認作公文書者，推定其為真正」之情形
    相同，本此公信原則，乃立法者賦予行政機關制定違反道路交通事件統一裁罰標
    準及處理細則，使勤務警員得當機處分（如該細則第二十三條）以達其維護交通
    秩序、安全之行政目的，反之，若謂公務員一切行政行為均需預留證據以證其實
    ，則國家行政勢必窒礙難行，據此，刑事訴訟法就犯罪證據有關之規定中與屬行
    政秩序罰之交通違規裁罰本質不合之部分，自不在準用之列，從而，受處分人既
    未就執勤警員之舉發有誤提出相關證據以供調查，本院經查亦無任何證據足資證
    明其有捏造事實違法取締之情事，則執勤警員本其維護通秩序、安全職責所為之
    舉發，自應受到合法、正確之推定，受處分人空言否認前開違規行為，並要求員
    警提出照片為證云云，揆諸前揭說明，尚無所據，本件事證明確，受處分人之違
    規行為堪以認定。
四、原處分機關以受處分人有「任意變換車道」、「超速行駛」、「利用路肩超車」
    、「汽車行駛於設站管制之道路，而不遵管制之規定」等違規之行為，依道路交
    通管理處罰條例第三十三條第一項、第六十三條第一項第一款及違反道路交通管
    理事件統一裁罰標準表之規定，於九十一年六月二十七日裁處罰鍰共二萬四千元
    ，並記違規點數計四點，固非無見。惟查：受處分人於高速公路不服從公路警察
    之指揮，係違反高速公路交通管制規則第九條第一項第十二款之規定，應依道路
    交通管理處罰條例第三十三條第一項汽車駕駛人，行駛於高速公路，而不遵管制
    之規定處罰，應非爰引同條項汽車行駛於設站管制之道路，而不遵管制之規定處
    罰，是原處分關於此部分難認允洽；又受處分人於應到案日即九十一年五月十三
    日向原處分機關提出申述，此有交通違規案件陳述書影本一只附卷可佐，依違反
    道路交通管理事件統一裁罰標準表之規定，受處分人既於應到案日到案申訴，依
    其所違反道路交通管理處罰條例第三十三條第一項之規定，自應各處以三千元之
    罰鍰，原處分遽以最高額各處以六千元罰鍰，即有未洽。綜上，受處分人異議並
    無違規雖無理由，然原處分既有前揭違誤，自應由本院將原處分撤銷，仍以受處
    分人有違反道路交通管理處罰條例第三十三條第一項、第六十三條第一項第一款
    及違反道路交通管理事件統一裁罰標準表之規定，各裁處罰鍰三千元，計一萬二
    千元，並各記違規點數一點，合計四點，如主文第二項所示，以資適法。
據上論斷，應依道路交通案件處理辦法第二十條前段，裁定如主文。
中      華      民      國    九十一      年      十一月  二十六  日
                                   臺灣臺北地方法院交通法庭
                                          法官    劉嶽承
右正本證明與原本無異。
如不服本裁定，應於裁定送達後五日內向本院提出抗告狀。
                                          書記官  張耀鴻
中      華      民      國    九十一      年      十一月      二十六  日
